臺灣高等法院交通事件裁定　　　　　　 96年度交抗字第259號
抗　告　人
即受處分人　甲○○
上列抗告人因違反道路交通管理處罰條例案件，不服臺灣臺北地
方法院95年度交聲字第1252號，中華民國96年3月26日所為裁定
（原處分案號：臺北市交通事件裁決所違反道路交通管理事件北
市裁四字第裁22－AEU420064號裁決書），提起抗告，本院裁定
如下：
    主  文
抗告駁回。
    理  由
一、原裁定意旨略以：受處分人甲○○於民國95年3月31日18時
    20分許，駕駛其所有車號ＥＱ－6175號自小客車，行經臺北
    市○○○路○段30巷口時，因闖紅燈違規迴轉（東轉東），
    經臺北市政府警察局萬華分局執勤員警翟大川發現並攔停稽
    查，於核對證件及告知違規事實、應到案時、地後，依法製
    單舉發，惟受處分人拒絕簽章、拒絕收受而逕行駛離，視為
    已收受而完成舉發程序。又本件違規資料係列管於駕籍（身
    分證字號）下，故受處分人前揭車號於95年7月10日、95年
    12月14日辦理驗車時，查無列於車籍項下之違規資料。至受
    處分人雖於案發當日晚間21時53分另於臺北市○○路○段有
    超速之違規行為，然與本件不同，亦不能據此即謂當日18時
    20分許未有行經臺北市○○○路○段告發地點之實。嗣因受
    處分人未於舉發通知單上所載應到案日期前提出申訴，原處
    分機關遂於95年11月9日，以受處分人所有之上開車輛確有
    前揭違規事實，而依修正後依道路交通管理處罰條例第53條
    第1項、第63條第1項第3款、違反道路交通管理事件統一裁
    罰基準及處理細則第43條、第44條、第67條及違反道路交通
    管理事件統一裁罰基準表之規定，裁處異議人罰鍰新台幣（
    下同）5,400元，並記違規點數3點。原裁定以原處分並無違
    誤，而駁回受處分人之異議云云。
二、抗告意旨略以：抗告人即受處分人甲○○案發當日並未行經
    違規地點，有卷附在職公司上班證明單可佐（見本院卷第11
    頁）。況依證人翟大川於原審所證，係因受處分人逕自其手
    上拿走駕照及行照即駛離，故無法交付罰單予受處分人，然
    證件既由證人手上遭搶，難道無抄錯之可能？該張罰單既有
    爭議，何以未拍照存證？警員任由駕駛人搶照離去而未施以
    公權力，是否有瀆職之嫌？證人於原審供詞反覆，既稱違規
    左轉，又稱闖紅燈，證言顯不可採，應可合理懷疑其有濫權
    之嫌。再證人並無法明確指證違規行為人即為受處分人，且
    本件應到日期為95年4月15日，應到案而未到案，原處分機
    關遲至95年11月9日始作出裁決，亦已超過裁罰期限。本件
    受處分人直至95年11月15日收受裁決書前，均未收到任何違
    規通知單，原裁定僅依舉發單位片面之詞，即駁回受處分人
    之異議，實難甘服，爰請求撤銷原裁定，另為適法之裁定等
    語。
三、經查：
  (一)按執行交通員警對受處分人之違反道路交通管理規定事項，
    所開立之「舉發單」，揆其依法律性質，係屬單方行政處分
    ，並不以受處分人簽名收受為必要，然此行政處分仍應遵守
    行政程序法之一般原則，是交通違規經員警當場舉發者，應
    填記駕駛人或行為人姓名、性別、出生年月日、地址、身分
    證統一號碼及車主姓名、地址、車牌號碼、車輛種類；被查
    獲之駕駛人或行為人為受處分人時，應將該通知單填記後交
    付該行為人簽名或蓋章收受之；拒絕簽章者，並記明其事由
    ，視為已收受，此於道路交通管理事件統一裁罰基準及處理
    細則第11條第1項第1款前段定有明文。證人翟大川於原審明
    確證述受處分人駕駛之前揭自小客車，案發當日不僅拒簽收
    ，且因不服取締逕駕車離去，致其無法交付違規通知單予受
    處分人，此有卷附舉發違規通知單可稽（見原審卷第12頁）
    ，又證人已當場告知受處分人法定應告知事項，亦有95年12
    月11日臺北市交通事件裁決所函覆在卷（見原審卷第16頁）
    ，則本件既屬員警當場掣單舉發案件，而受處分人拒絕簽章
    收受通知單，則依上述規定，本件舉發通知單視為於95年3
    月31日當場經受處分人收受，即認該舉發通知單已經合法送
    達至受處分人且發生效力。
  (二)再違反道路交通管理處罰條例之行為經警開立舉發單，該舉
    發單僅屬交通主管機關據以裁罰之依據，並非交通主管機關
    所為之終局性裁罰處分，而行為人因交通違規遭開立舉發單
    後，迄至移送交通主管機關裁罰之期間，道路交通管理處罰
    條例並未設有時效之規定，應依95年2月25日公布施行之行
    政罰法第27條規定：「行政罰之裁處權，因三年期間之經過
    而消滅」，是本件之裁罰尚未逾法定之3年時效期間。又道
    路交通管理事件統一裁罰基準及處理細則第44條第1項規定
    ：「違反道路交通管理事件行為人，未依規定自動繳納罰鍰
    ，或未依規定到案聽候裁決，處罰機關應於舉發違反道路交
    通管理事件通知單送達二個月內依標準表逕行裁決之。」此
    規定嗣於95年6月30日經交通部及內政部令修正為「違反道
    路交通管理事件行為人，未依規定自動繳納罰鍰，或未依規
    定到案聽候裁決，處罰機關應依基準表於舉發違反道路交通
    管理事件通知單送達且逾越應到案期限六十日之三個月內，
    逕行裁決之。」並自95年7月1日起生效施行。惟無論依修正
    前、後之規定，均係主管機關即交通部與內政部為補充道路
    交通管理處罰條例漏未對處罰機關於受理違反道路交通管理
    事件裁決時效所為之補充性質行政命令，然因該細則第44條
    第1項並未規定處罰機關違反「二個月」或「逾越應到案期
    限六十日之三個月」期間之規定時，發生失權之效果，故解
    釋上該規定屬訓示之規定，端在促使各處罰機關儘速處理，
    以免形成積案，導致無法達成交通管理之目的。而處罰機關
    若未遵守前開期間之行政命令規定，應屬行政機關內部獎懲
    問題，斷不可因此而解釋為具有失權之效果，否則無異與訓
    示規定之解釋相扞格。是原處分機關於95年11月9日所為之
    裁決效力，並不因逾越前述裁罰基準及處理細則所定期限之
    規定，而失其效力。受處分人認已逾裁罰期限云云，顯有誤
    會。
  (三)依受處分人提出之證明單所示，其當日下班時間為18時，以
    受處分人任職之公司位於臺北縣中和市○○路○段6樓，及受
    處分人嗣後遭取締之臺北市○○○路○段30巷口間之距離觀
    之，只要經由中和華中橋，即可迅速抵達，是20分鐘內由受
    處分人公司抵取締路口，非無可能。再受處分人堅稱當日其
    並無行經和平西路，其下班後，逕由中和至士林至善路，然
    受處分人係於21時53分在至善路違規，其間相隔近4小時，
    則難謂受處分人無行經和平西路之舉。況證人係依受處分人
    所提出之駕照及行照記載於違規通知單，果有誤載之虞，亦
    斷無駕駛人姓名、性別、地址、出生年月日、身分證統一編
    號、車牌號碼、車輛總類等完全符合真實之情形，是受處分
    人辯稱抄錯云云，顯不可採。
  (四)綜上所述，受處分人於舉發單所載時、地既有闖紅燈之行為
    ，其違規事實明確，原裁定法院以原處分機關依法裁處並無
    違誤，而駁回受處分人之異議，並無不合。受處分人仍執前
    詞提起抗告，指摘原裁定不當，為無理由，應予駁回。
據上論結，應依道路交通案件處理辦法第26條，刑事訴訟法第41
2條，裁定如主文。
中　　華　　民　　國　　96　　年　　4 　　月　　23　　日
                    交通法庭審判長法　官  尤豐彥
 　　　　　　　　　　　　　 　　　法  官  黃金富
 　　　　　　　　　　　　　 　　　法  官  魏新國
以上正本證明與原本無異。
不得再抗告。
                                  書記官  陳玉珍
中　　華　　民　　國　　96　　年　　4 　　月　　23　　日
